【裁判字號】    98,抗,1864
【裁判日期】    990105
【裁判案由】    假扣押
【裁判全文】
臺灣高等法院民事裁定                  98年度抗字第1864號
抗  告  人  霖興機械工業股份有限公司
法定代理人  甲○○
相  對  人  加和紙業股份有限公司
法定代理人  乙○○
上列當事人間假扣押事件，抗告人對於中華民國98年9月11日臺
灣宜蘭地方法院98年度裁全字第363號裁定，提起抗告，本院裁
定如下：
    主  文
原裁定廢棄。
相對人於原法院之聲請駁回。
聲請及抗告費用由相對人負擔。
    理  由
一按債權人就金錢請求或得易為金錢請求之請求，欲保全強制執
  行者，得聲請假扣押；假扣押非有日後不能強制執行或甚難執
  行之虞者，不得為之；請求及假扣押之原因應釋明之；前項釋
  明如有不足，而債權人陳明願供擔保或法院認為適當者，法院
  得定相當之擔保，命供擔保後為假扣押，民事訴訟法第522 條
  第1項、第523條第1項、第526條第1項、第2項分別定有明文。
  又民事訴訟法第526條第2 項規定之修正理由為：「依原第2項
  規定，債權人得供擔保以代釋明，惟債權人聲請假扣押，應使
  法院信其請求及假扣押之原因大致為正當，故仍應盡其釋明責
  任。然其釋明如有不足，為補強計，於債權人陳明就債務人可
  能遭受之損害願供擔保並足以補釋明之不足，或於法院認以供
  擔保可補釋明之不足並為適當時，法院均可斟酌情形定相當之
  擔保，命債權人供擔保後為假扣押，爰修正第2 項」，可知債
  權人應先就「請求」及「假扣押之原因」，盡其釋明之責，必
  待釋明而仍有不足者，始得以供擔保補釋明之不足，倘債權人
  就任一要件未為任何釋明，縱其陳明願供擔保，仍不得准其供
  擔保以補釋明之欠缺，其假扣押之聲請自不應准許。
二本件相對人於原法院聲請假扣押，主張「假扣押原因」為：伊
  恐抗告人不願自動履行而進行脫產行為，致伊日後有甚難執行
  之虞云云，但未提出任何證據釋明此一主張。原法院裁定准予
  假扣押，經抗告人提起抗告，於抗告狀指摘相對人未釋明「假
  扣押原因」，本院送達該抗告狀予相對人，並諭知相對人應於
  五日內表示意見，相對人逾期未提出任何證據以為釋明（見本
  院卷第4、5、14、15頁）。揆諸前揭說明，相對人縱陳明願供
  擔保，仍不得准其供擔保以補釋明之欠缺，其假扣押之聲請自
  不應准許。原法院未察，遽以裁定准許假扣押，自有未洽。抗
  告意旨執此指摘原裁定不當，求予廢棄，為有理由
三據上論結，本件抗告為有理由，裁定如主文。
中    華    民    國    99    年    1     月    5     日
                    民事第四庭
                        審判長法  官  張劍男
                              法  官  彭昭芬
                              法  官  翁昭蓉
正本係照原本作成。
本裁定除以適用法規顯有錯誤為理由外，不得再抗告。如提起再
抗告，應於收受後10日內委任律師為代理人向本院提出再抗告狀
。並繳納再抗告費新台幣１千元。
中    華    民    國    99    年    1     月    7     日
                              書記官  張淑芬

司法院資訊處製作；財團法人民間司法改革基金會備份。
